【裁判字號】    97,台上,2522
【裁判日期】    970612
【裁判案由】    違反槍砲彈藥刀械管制條例等罪
【裁判全文】
最高法院刑事判決            九十七年度台上字第二五二二號
上  訴  人  台灣高等法院檢察署檢察官
上  訴  人
即  被  告  乙○○
上  訴  人  甲○○
            丙○○
上列上訴人等因違反槍砲彈藥刀械管制條例等罪案件，不服台灣
高等法院中華民國九十七年一月三十一日第二審更審判決（九十
六年度上更(一)字第六二五號，起訴案號：台灣板橋地方法院檢察
署九十年度偵字第七八六二、七八六三、九０四九、一一一九四
號），提起上訴，本院判決如下：
    主  文
上訴駁回。
    理  由
一、檢察官上訴部分：
按刑事訴訟法第三百七十七條規定，上訴於第三審法院，非以判
決違背法令為理由，不得為之。是提起第三審上訴，應以原判決
違背法令為理由，係屬法定要件。如果上訴理由書狀並未依據卷
內訴訟資料，具體指摘原判決不適用何種法則或如何適用不當，
或所指摘原判決違法情事，顯與法律規定得為第三審上訴理由之
違法情形，不相適合時，均應認其上訴為違背法律上之程式，予
以駁回。本件原判決以公訴意旨略稱：上訴人即被告乙○○為甲
○○之妻，於民國九十年六月二十九日下午五時許，在台北縣三
重市○○路一０八巷六號四樓住處地下室停車場倉庫之置物櫃，
為警查獲其未經許可持有五顆改造金屬子彈成品（下稱改造子彈
）。因認乙○○涉犯槍砲彈藥刀械管制條例第十二條第四項（起
訴書誤載為槍砲彈藥刀械管制條例第十一條第四項，原判決誤載
為修正前槍砲彈藥刀械管制條例第十一條第四項）之持有子彈罪
嫌等語。惟經審理結果，認為不能證明乙○○犯罪，因而撤銷第
一審關於乙○○部分之科刑判決，改判諭知乙○○無罪。原判決
已依據卷內證據資料詳為說明，從形式上觀察，並無何違背法令
之情形存在。檢察官上訴意旨略以：(一)江行健於九十年六月十八
日警詢時證稱：伊知悉甲○○另外持有槍械，懷疑藏匿在其妻住
處，警方可以前往其妻住處及停車場內倉庫搜索，應能查獲槍械
等相關物品等語，警方因此搜索查獲扣案五顆改造子彈。江行健
雖於第一審證述：警方借提伊詢問時，原已確認甲○○還持有槍
械，僅係詢問甲○○藏匿槍械處所，伊答稱並不知情，經警方改
詢問甲○○之建築工地及住家所在，伊才將地址告訴警方等語。
惟甲○○於九十年五月十一日為警逮捕後，即執行觀察、勒戒，
至同年七月二十五日才獲釋，警方顯已知悉甲○○之建築工地及
住家所在，江行健於第一審所陳警方係向其詢問甲○○之建築工
地及住家所在等情，顯為虛偽不實，應以其於警詢所陳情節為真
實可採。又卷附查獲扣案五顆改造子彈現場照片顯示，上述乙○
○住處大樓地下停車場之置物櫃，係以木板組合，而不屬該大樓
住戶不可能前往停車場，他人亦不可能隨意放置物品在該私人置
物櫃。再不論乙○○於警詢或更一審所稱其係於九十年五月底、
六月初或九十年六月二十七日，自台北縣三重市○○路○段一六
八號建築工地，依工地主任之意，取回內有扣案五顆改造子彈之
塑膠盒置放在停車場之置物櫃，於該段期間甲○○均在羈押中，
扣案五顆改造子彈自不可能係甲○○所藏放。另上開塑膠盒係透
明材質，其內所放置物品一目瞭然，足見乙○○辯稱不知塑膠盒
內有子彈云云，顯反於事理，不足採信。是以扣案五顆改造子彈
係乙○○所收藏，至堪認定。(二)原判決以(1)停車場之置物櫃係開
放空間，乙○○並無絕對管領力；(2)扣案五顆改造子彈並不能排
除係甲○○所持有，放置他處，未與甲○○另持有槍枝一併被查
獲，而於甲○○遭羈押後，方為警搜索查獲（甲○○已否認扣案
五顆改造子彈為其所有，原判決推論係甲○○持有，應非有據）
；(3)扣案五顆改造子彈與其他物品混雜在塑膠盒內，不易區別何
物為由，即認定不能證明乙○○犯罪，有違經驗法則云云。經查
：所謂依法應於審判期日調查之證據，係指與待證事實有重要關
係，在客觀上顯有調查必要性之證據而言，故其範圍並非漫無限
制，必其證據與判斷待證事實之有無，具有關聯性，得據以推翻
原判決所確認之事實，而為不同之認定者，始足當之。若僅係枝
節性問題，或所證明之事項已臻明瞭，自均欠缺其調查之必要性
。又證據之取捨及證據之證明力如何，均屬事實審法院得自由裁
量、判斷之職權，苟其此項裁量、判斷，並不悖乎通常一般之人
日常生活經驗之定則，及理則上當然之定則，又於判決內論敘其
何以作此判斷之心證理由者，即不得任意指摘其為違法，據為提
起第三審上訴之合法理由。原判決綜合卷內證據資料，說明大樓
地下停車場供大樓住戶停車之用，係開放空間，乙○○以外之人
並非不得出入，乙○○尚無絕對之管領力，在該處所查獲子彈，
是否即係乙○○持有，仍應存疑；乙○○之夫甲○○既然另外持
有槍枝，扣案五顆改造子彈於論理上不能排除係甲○○所持有，
而於甲○○被羈押後，始為警搜索查獲；查獲扣案五顆改造子彈
現場照片顯示，放置改造子彈之塑膠盒，其內尚有音響插頭及其
他物品，不易區別其內所放置物品，因而認定乙○○所辯其不知
塑膠盒內有扣案五顆改造子彈等情，可以採信。又無其他積極證
據足資證明乙○○有持有子彈之犯意，自屬不能證明乙○○犯罪
。審以檢察官上訴意旨所指江行健於警詢所證情節，縱認實在，
充其量僅與甲○○有無另外持有槍械相關，亦與認定乙○○有無
持有扣案五顆改造子彈之犯意無涉，仍無以推翻原判決所為認定
。原判決未加調查並審酌上述江行健於警詢之陳述，尚難認有應
於審判期日調查之證據而未予調查之違法。又卷附查獲扣案五顆
改造子彈現場照片（見偵字第一一一九四號卷第十頁至第十二頁
）顯示，查獲處所係集合式住宅大樓之地下停車場，該大樓其他
住戶或訪客可以自由進出，出入人員不免混雜，又位在地下停車
場之上述置物櫃並無上鎖設備。再縱認扣案五顆改造子彈，原即
放置在塑膠盒內，由乙○○自建築工地取回存放在地下停車場之
置物櫃內，亦有可能係另外持有槍枝之甲○○於被羈押前持有並
放置在該工地之塑膠盒內，乙○○並不知情，而於甲○○羈押期
間，自該工地取回放置在置物櫃。而原判決係說明扣案五顆改造
子彈可能為甲○○持有而放置在塑膠盒內，並非認定確有其事，
自不因甲○○否認持有而受影響。另塑膠盒雖為透明材質，惟乙
○○於警詢之初即供述其係將塑膠盒併同音響、喇叭音箱、零件
、工具等其他物品一起從建築工地帶回等語（見偵字第一一一九
四號卷第五、六頁），參以卷附塑膠盒照片（見偵字第一一一九
四號卷第十一、十二頁）顯現，扣案五顆改造子彈確實與音響插
頭等雜物一併雜亂放置，以五顆改造子彈數量無多，並不顯著，
乙○○又係一併帶回眾多物品。則原判決推論扣案五顆改造子彈
可能係乙○○以外之人持有而放置在塑膠盒內；或係甲○○持有
而放置在塑膠盒內；乙○○並未發現塑膠盒內有放置子彈等情，
均非事理所無，核與常情無違。原判決既已詳述其取捨證據及判
斷證據證明力之理由，又未違背經驗法則或論理法則，自無採證
違法可言。原審就檢察官所提出及卷內所存證據等訴訟資料，既
已逐一剖析，參互審酌，仍無從獲得乙○○犯罪之確切心證，因
此撤銷第一審關於乙○○部分之有罪判決，改判諭知乙○○無罪
，於法洵無違誤。檢察官上訴意旨，徒就原審取捨證據及判斷其
證明力職權之適法行使，及判決內已明白論斷之事項，仍憑己見
為不同之評價，執以指摘原判決關於乙○○部分違法，與法律規
定得為第三審上訴理由之違法情形，不相適合。檢察官之上訴違
背法律上之程式，應予駁回。
二、乙○○上訴部分：
按第三審法院認上訴法律上不應准許者，應以判決駁回之，刑事
訴訟法第三百九十五條前段定有明文。原判決係諭知乙○○無罪
之判決，乙○○並無上訴利益，其提起上訴，顯為法律上不應准
許。乙○○之上訴，自不合法，應予駁回。
三、甲○○上訴部分：
按上訴得對於判決之一部為之，未聲明為一部者，視為全部上訴
，刑事訴訟法第三百四十八條第一項定有明文。本件上訴人甲○
○於上訴書狀並未聲明僅對原判決關於共同未經許可持有可發射
子彈具有殺傷力之改造槍枝部分上訴，應視為對原判決關於未經
許可持有刀械部分亦提起上訴。該被訴未經許可持有刀械部分，
係犯槍砲彈藥刀械管制條例第十四條第三項之罪，經諭知免訴之
判決，核屬刑事訴訟法第三百七十六條第一款之案件，既經第二
審判決，自不得上訴於第三審法院，甲○○竟對該部分提起上訴
，顯為法所不許，應予駁回。又上訴期間為十日，自送達判決後
起算，為刑事訴訟法第三百四十九條前段所明定。關於共同未經
許可持有可發射子彈具有殺傷力之改造槍枝部分，經原審判處罪
刑後，判決正本於九十七年二月十四日送達甲○○收受，有送達
證書附卷可按，其上訴期間，因甲○○居住在台北縣，扣除在途
期間二日，至同年二月二十六日（星期二）即已屆滿，乃竟延至
同年四月七日始行提起上訴，其此部分之上訴，顯已逾期，應予
駁回。
四、丙○○上訴部分：
按第三審上訴書狀，應敘述上訴之理由，其未敘述者，得於提起
上訴後十日內補提理由書於原審法院，已逾上述期間，而於第三
審法院未判決前仍未提出上訴理由書狀者，第三審法院應以判決
駁回之，刑事訴訟法第三百八十二條第一項、第三百九十五條後
段定有明文。本件上訴人丙○○不服原判決，於九十七年四月七
日提起上訴，並未敘述理由，迄今逾期已久，於本院未判決前仍
未提出。丙○○之上訴，不合法律上之程式，應予駁回。
據上論結，應依刑事訴訟法第三百九十五條，判決如主文。
中    華    民    國  九十七  年    六    月   十二   日
                      最高法院刑事第六庭
                          審判長法官  洪  清  江
                                法官  韓  金  秀
                                法官  陳  晴  教
                                法官  李  錦  樑
                                法官  吳  昆  仁
      本件正本證明與原本無異
                                      書  記  官
中    華    民    國  九十七  年    六    月   二十   日
                                                Ａ


司法院資訊處製作；財團法人民間司法改革基金會備份。
